【裁判字號】    97,上訴,153
【裁判日期】    971016
【裁判案由】    違反槍砲彈藥刀械管制條例
【裁判全文】
臺灣高等法院花蓮分院刑事判決         97年度上訴字第153號
上  訴  人
即  被  告  甲○○
                      號
選任辯護人  林國泰律師
上列上訴人因違反槍砲彈藥刀械管制條例案件，不服臺灣花蓮地
方法院97年度訴字第40號中華民國97年5月14日第一審判決（起
訴案號：臺灣花蓮地方法院檢察署96年度偵字第5621號），提起
上訴，本院判決如下：
    主  文
原判決撤銷。
甲○○未經許可持有可發射子彈具殺傷力之槍枝，處有期徒刑貳
年，併科罰金新臺幣參萬元，罰金如易服勞役，以新臺幣壹仟元
折算壹日。緩刑伍年。並應於緩刑期間，向檢察官指定之公益團
體、地方自治團體或社區，提供陸拾小時之義務勞動。扣案之土
造長槍壹支（含瞄準鏡壹個，槍枝管制編號0000000000號）、子
彈壹盒（驗餘共玖拾肆顆）均沒收。
    事  實
一、甲○○明知不得持有具殺傷力之槍彈，於民國 (下同)96年4
    月間某日，在花蓮縣吉安鄉水源地拾獲具殺傷力之土造長槍
    1支（含瞄準鏡1個，槍枝管制編號為0000000000號）及具殺
    傷力之子彈1盒（內有141顆）後，即無故持有之，並將上開
    槍彈藏放在其位於花蓮縣吉安鄉○○路○段160巷25弄12號
    住處。嗣為警據報，持法院核發之96年度聲搜字第755號搜
    索票，於同年12月4日下午3時10分許，在上址查扣上開槍彈
    。
二、案經花蓮縣警察局新城分局報告臺灣花蓮地方法院檢察署檢
    察官偵查起訴。
    理  由
一、上開事實，業據被告甲○○坦承不諱，並有扣案槍、彈可證
    ，該槍、彈送鑑定之結果，認分別屬於「土造長槍，由具擊
    發機構之木質槍身及土造金屬槍管組合而成，擊發功能正常
    ，可供擊發口徑0.27吋建築工業用彈，作為發射動力，用以
    發射彈丸使用，認具殺傷力」及「 非制式子彈141顆，由口
    徑0.27吋之建築工業用彈組合直徑6.0+-0.5mm鋼珠而成，採
    樣47顆試射，均可擊發，認具殺傷力」，有內政部警政署刑
    事警察局97年1月10日刑鑑字第0960185363號槍彈鑑定書1份
    在卷可參（偵卷頁11），足認被告之自白與事實相符，堪予
    認定。綜上，本件事證明確，應予依法論科。
二、核被告所為，係分別犯槍砲彈藥刀械管制條例第8條第4項之
    未經許可持有具殺傷力槍枝罪及同條例第12條第4項之未經
    許可持有子彈罪（起訴書之「證據並所犯法條欄」及「附錄
    法條」，均誤載為第8條、第12條之「第3項」，然條文內容
    係該條「第4項」，顯係檢察官誤引項次，已經原審更正）
    。被告以一行為同時觸犯上開二罪名，為想像競合犯，應從
    一重之該條例第8條第4項未經許可持有具殺傷力槍枝罪處斷
    。
三、又被告未曾犯罪，有臺灣高等法院被告前案紀錄表1份在卷
    可稽，素行良好，其拾獲槍枝、子彈後，雖長達7、8個月，
    卻未對社會治安造成任何危險性，且從被告被查獲的槍枝地
    點就在被告擺放廢棄工程用具以及腳踏車處所，顯係因一時
    好奇而收藏槍枝，並非刻意收集供犯罪之用，被告本次犯行
    所持有之槍枝屬於土造長槍，槍身長達約1公尺，攜帶不便
    ，雖具有殺傷力，但不易充作傷害他人生命身體之武器，核
    其持有槍枝情節輕微，科處最輕本刑，猶嫌過重，經審酌原
    審公訴檢察官於論告時建請依刑法第59條酌減其刑，判處2
    年以下有期徒刑，併宣告緩刑及60小時之義務勞務等語，認
    被告犯行，確有足以引起一般人之同情，情狀尚堪憫恕之處
    ，爰依刑法第59條規定減輕其刑。原審未適用該條規定減輕
    其刑，即有違誤，應由本院撤銷改判。
四、爰審酌被告已婚，育有7歲女兒，尚須養育年邁父母，復參
    酌被告係因拾獲槍彈而持有之以及其他犯罪動機、所持槍彈
    之殺傷力程度及子彈數量高達百餘顆，及被告於查獲後，自
    始坦承犯行，犯後態度尚稱良好，其父有輕度的精神障礙，
    女兒患心臟疾病，被告與其妻為家中主要經濟來源之生活狀
    況（有戶口名簿影本、中華民國身心障礙手冊、慈濟醫院診
    斷證明書等在卷可憑）等一切情狀，從輕量處如主文所示之
    刑，並就併科罰金之部分，依刑法第42條第3項之規定諭知
    易服勞役之折算標準。又查被告未曾因故意犯罪而受有期徒
    刑以上刑之宣告，有被告前案紀錄表1份在卷可稽，本院念
    及被告教育程度，行為動機及其犯後始終坦認犯行態度，認
    被告經此偵審程序及刑之宣告應已知所教訓，以暫不執行為
    適當，併依刑法第74條第1項第1款規定宣告緩刑5年，以勵
    自新。又為使被告能以義務勞動方式彌補其犯罪，並從中深
    切記取教訓，及為強化其法治及公共安全之觀念，使其於緩
    刑期內能深知警惕，避免其再度犯罪，爰併依刑法第74條第
    2項第5款之規定，命被告應於緩刑期間，依執行檢察官之命
    令，向指定之公益團體、地方自治團體或社區，提供60小時
    之義務勞務。
五、扣案具有殺傷力之土造長槍1支（含瞄準鏡1個，槍枝管制編
    號為0000000000號）、子彈1盒（驗餘後僅存94顆），為違
    禁物，有上開鑑定書可參，應依刑法第38條第1項第1款規定
    沒收。至於扣案通槍條1枝，並非槍枝之零組件或其構成部
    分，雖被告稱係與槍彈一併拾獲，惟不構成犯罪，且既係被
    告拾獲，尚非被告所有之物，自無從宣告沒收。而業經試射
    之子彈47顆，已因試射擊發而不具有殺傷力，均不予沒收，
    附此敘明。
六、據上論斷，應依刑事訴訟法第369條第1項前段、第364條、
    第299條第1項前段、槍砲彈藥刀械管制條例第8條第4項、第
    12條第4項，刑法第11條前段、第55條、第42條第3項、第59
    條、第74條第1項第1款、第2項第5款、第38條第1項第1款判
    決如主文。
本案經檢察官乙○○到庭執行職務。
中    華    民    國    97    年    10    月    16    日
                  刑事庭審判長法  官  賴淳良
                              法  官  林碧玲
                              法  官  劉雪惠
以上正本證明與原本無異。
如不服本判決，應於判決送達後10日內，向本院提出上訴狀。其
未敘述理由者，並應於提出上訴狀後10日內本院補提理由狀（均
須附繕本）。
                              書記官  邱廣譽
中    華    民    國    97    年    9     月    16    日
附錄  本判決論罪科刑法條
槍砲彈藥刀械管制條例第8條第4項
未經許可，持有、寄藏或意圖販賣而陳列第1項所列槍枝者，處
3年以上10年以下有期徒刑，併科新臺幣700萬元以下罰金。


司法院資訊處製作；財團法人民間司法改革基金會備份。
